【裁判字號】    95,上訴,1121
【裁判日期】    950511
【裁判案由】    搶奪等
【裁判全文】
臺灣高等法院刑事判決                95年度上訴字第1121號
上  訴  人  臺灣板橋地方法院檢察署檢察官
被      告  乙○○
                    （現於臺灣臺北看守所羈押中）
上列上訴人因被告搶奪等案件，不服臺灣板橋地方法院95年度訴
字第27號，中華民國95年 2月23日第一審判決（起訴案號：臺灣
板橋地方法院檢察署94年度偵字第 21699號），提起上訴，本院
判決如下：
    主  文
上訴駁回。
    事  實
一、乙○○曾因竊盜案件，經臺灣板橋地方法院判處有期徒刑三
    月確定，並於九十二年五月十二日執行完畢；復因搶奪、偽
    造文書及竊盜等罪，經臺灣板橋地方法院分別判處有期徒刑
    十月、八月及二月，應執行有期徒刑一年六月確定，甫於九
    十四年一月二十五日縮刑期滿執行完畢，猶不知悔改，竟意
    圖為自己不法之所有，並基於概括犯意，先於九十四年十一
    月下旬上午某時，在臺北市青年公園附近，見不詳車號之重
    型機車鑰匙未取下，遂以該鑰匙啟動機車引擎竊得機車後，
    供己作為搶奪路人財物所用之交通工具。旋即身著黑色衣褲
    、黑花色毛線衣，頭戴黑色半罩式安全帽及黑色口罩，單獨
    或與同具有犯意聯絡綽號「阿龍」之姓名年籍不詳成年男子
    ，騎乘上開竊得之機車伺機行搶，而於如附表一所示之時、
    地，乘他人不及防備之際，搶奪如附表一所示甲○○、壬○○、己○○、丁○○○、丙○○○等人隨身皮包（時間、地
    點、被害人、犯罪方法、所得財物均詳如附表一所示）得逞
    ，除取走現金花用及行動電話變賣外，其餘搶得之財物則於
    返家途中隨手丟棄於臺北縣萬板橋下或其他不詳地點。嗣因
    該竊得之機車於九十四年十二月下旬某日，在不詳地點遺失
    後，乙○○復基於同一不法所有意圖之概括犯意，於九十四
    年十二月十九日上午六時許，在臺北市○○區○○街九十三
    號前，見庚○○所有之GAT─二一六號重型機車停放該處，
    鑰匙並掛於車上，即以該鑰匙竊取該機車，得手後供作搶奪
    路人財物之交通工具。旋又於同日上午八時三十五分許，騎
    乘該機車，在臺北縣板橋市○○路○段二二五巷與文化路口
    之汽車修理場旁，以相同手法，搶奪辛○○皮包，因辛○○
    反抗而未得逞，乙○○旋騎乘機車逃逸。嗣於同日上午九時
    十五分許，在臺北縣板橋市○○街一號前為警攔檢查獲，並
    扣得上開機車、鑰匙三支及乙○○所有供搶奪時所穿戴之黑
    色褲子、上衣各一件、黑色半罩式安全帽一頂、黑色口罩一
    個及於附表編號五所示時、地搶得財物中用餘之現金六千五
    百元等物。復於同日下午二時四十五分許，經乙○○帶同警
    方前往臺北市○○區○○街八０巷十七弄十二號一樓住處搜
    索，並扣得江易瑜搶奪時所穿著之黑花色毛線衣一件。
二、案經辛○○、甲○○、壬○○、己○○、丁○○○、丙○○○、庚○○訴由臺北縣政府警察局海山分局報請臺灣板橋地
    方法院檢察署檢察官偵查起訴。
    理  由
一、證據能力：按被告以外之人於審判外之言詞或書面陳述，除
    法律有規定者外，不得作為證據，刑事訴訟法第一百五十九
    條第一項固定有明文。惟被告以外之人於審判外之言詞陳述
    ，雖不符同法第一百五十九條之一至之四規定，而經當事人
    於審判程序同意作為證據，法院審酌該言詞陳述或書面陳述
    作成時之情況，認為適當者，亦得為證據。又當事人、代理
    人或辯護人於法院調查證據時，知有第一百五十九條第一項
    不得為證據之情形，而未於言詞辯論終結前聲明異議者，視
    為有前項之同意，同法第一百五十九條之五規定甚明。查本
    件被害人辛○○、甲○○、壬○○、己○○、丁○○○、丙○○○、庚○○等人於警詢指訴，固係審判外之言詞陳述，
    惟被告於本院審理時同意被害人許惠如等人警詢筆錄作為證
    據，本院審酌上開被害人警詢均在自由意志下陳述，作為被
    告犯罪證據，應屬適當，依同法第一百五十九條之五第一項
    規定，應有證據能力。
二、上開犯罪事實，業據被告乙○○於原審及本院審理時坦承不
    諱，核與被害人辛○○、甲○○、壬○○、己○○、丁○○○、丙○○○、庚○○於警詢指訴情節相符，並有指認犯罪
    嫌疑人紀錄表、被告行搶之監視錄影畫面翻拍相片二十五幀
    、被告與丙○○○之現場模擬照片二幀、蒐證照片十六幀、
    丙○○○、庚○○、甲○○三人出具之贓物認領保管單、車
    輛車牌失竊作業─查詢車輛認可資料等在卷可稽；復有黑色
    褲子、上衣、黑花色毛線衣各一件、黑色半罩式安全帽一頂
    及黑色口罩一個等物扣案可證。事證明確，被告犯行堪以認
    定。
三、核被告所為，係犯刑法第三百二十五條第一項之搶奪既遂罪
    、同條第三項、第一項之搶奪未遂罪、第三百二十條第一項
    之竊盜罪。公訴人於起訴書已載明被告下手奪取辛○○皮包
    未得逞之行為，僅係漏引刑法第三百二十五條第三項、第一
    項之搶奪未遂罪名，自屬業經起訴。被告與綽號「阿龍」之
    不詳姓名年籍成年男子間，就附表編號一所示之搶奪犯行，
    有犯意聯絡及行為分擔，均為共同正犯。被告先後二次竊盜
    及六次搶奪（五次既遂、一次未遂）犯行，均時間緊接，犯
    罪構成要件相同，顯均係基於概括犯意為之，均應依連續犯
    規定論以一罪，並加重其刑。查被告竊取前開二輛機車，目
    的在於供作搶奪之交通工具，而於竊取後亦確有用來行搶之
    用，足見被告所犯連續竊盜、連續搶奪罪間，有方法結果之
    牽連關係，為牽連犯，應從一重以連續搶奪罪處斷。又被告
    曾因竊盜案件，經臺灣板橋地方法院判處有期徒刑三月確定
    ，於九十二年五月十二日執行完畢；復因搶奪、偽造文書及
    竊盜等罪，經臺灣板橋地方法院分別判處有期徒刑十月、八
    月及二月，應執行有期徒刑一年六月確定，甫於九十四年一
    月二十五日縮刑期滿執行完畢，有本院被告全國前案紀錄表
    在卷可參，其於有期徒刑執行完畢後五年內，再犯有期徒刑
    以上之本罪，為累犯，應依刑法第四十七條規定遞加重其刑
    。
四、原審調查結果，適用刑法第二十八條、第五十六條、第三百
    二十條第一項、第三百二十五條第一項、第三項、第五十五
    條、第四十七條、第三十八條第一項第二款、罰金罰鍰提高
    標準條例第一條前段、第二條規定，同時審酌被告時值青壯
    ，四肢健全，竟不循正途賺取金錢，反而多次行搶，嚴重危
    害社會治安，及參酌被告之品行、智識程度、行搶次數、搶
    得財物價值、犯罪之動機、目的、手段、所生之危害及犯罪
    後坦承犯行等一切情狀，就所犯連續搶奪罪量處有期徒刑一
    年二月，扣案之黑色褲子、上衣、黑花色毛線衣各一件、黑
    色半罩式安全帽一頂及黑色口罩一個，係被告所有並供犯本
    件搶奪罪所用之物，業據被告供明在卷，應依刑法第三十八
    條第一項第二款規定宣告沒收之。至被告先後二次持以行竊
    之鑰匙，均屬被害人所有，自不得依刑法第三十八條第一項
    第二款諭知沒收。認事用法，核無違誤，量刑亦稱妥適。公
    訴人上訴意旨以：被告基於同前意圖為自己不法所有之概括
    犯意，於附表二所示時間，騎乘於不詳時地竊取而來之不詳
    車號機車，以同上之方法，趁被害人劉黃淑慧、陳秋珍、何
    麗莉及戊○○不備之際，強奪其等隨身皮包（時間、地點、
    被害人、犯罪方法、所得財物均詳如附表二所示）得逞後逃
    逸，因認被告此部份所為亦涉有搶奪罪嫌，並與本件公訴人
    起訴之搶奪罪間，有連續犯裁判上一罪關係，原審未及審酌
    ，自有不當等語。惟被告雖於警詢自承有如附表二所示犯行
    ，然於本院審理時堅決否認有該等犯行。而被害人劉黃淑慧
    、陳秋珍及何麗莉於警詢均稱：無法正確指認被告即係搶奪
    其等財物之人；被害人戊○○於本院亦證稱：沒有辦法分辨
    當初搶我的人是不是庭上的被告等語；且警員亦未自被告住
    處查獲被害人劉黃淑慧、陳秋珍、何麗莉及戊○○等人遭搶
    奪之財物，卷內顯無證據證明被告於警詢自白與事實相符，
    公訴人復未舉任何證據證明被告有此部份犯行，自不得僅以
    被告警詢自白資為被告有附表二所示犯罪之唯一依據。足見
    公訴人上訴，為無理由，應予駁回。
據上論斷，應依刑事訴訟法第三百六十八條，判決如主文。
本案經檢察官沈明彥到庭執行職務。
中    華    民    國    95    年    5     月    11    日
                  刑事第八庭審判長法  官  鄭文肅
                                  法  官  楊炳禎
                                  法  官  陳國文
以上正本證明與原本無異。
如不服本判決，應於收受送達後10日內向本院提出上訴書狀，其
未敘述上訴之理由者並得於提起上訴後10日內向本院補提理由書
（均須按他造當事人之人數附繕本）。
                                  書記官  蔡棟樑
中    華    民    國    95    年    5     月    11    日
附錄：本案論罪科刑法條全文
刑法第320條第1項：
意圖為自己或第 3人不法之所有，而竊取他人之動產者，為竊盜
罪，處五年以下有期徒刑、拘役或五百元以下罰金。
意圖為自己或第 3人不法之利益，而竊佔他人之不動產者，依前
項之規定處斷。
前二項之未遂犯罰之。
刑法第325條第1項：
意圖為自己或第 3人不法之所有，而搶奪他人之動產者，處六月
以上五年以下有期徒刑。
因而致人於死者，處無期徒刑或七年以上有期徒刑，致重傷者，
處三年以上十年以下有期徒刑。
第 1 項之未遂犯罰之。
附表一
┌─┬────┬──────┬────────┬────┐
│編│時    間│地        點│    犯罪手法    │備   註 │
│號│        │            │  （所得財物）  │        │
├─┼────┼──────┼────────┼────┤
│一│94年12月│臺北縣板橋市│姓名年籍不詳綽號│現金6500│
│  │6日上午9│雙十路2段167│「阿龍」之成年男│元由「阿│
│  │許      │號前        │子騎乘機車搭載江│龍」與江│
│  │        │            │易諭，由乙○○下│易諭朋分│
│  │        │            │手搶奪甲○○皮包│花用，手│
│  │        │            │（內有現金6500元│機則由江│
│  │        │            │、身分證、國泰世│易諭持至│
│  │        │            │華銀行存摺1本、 │傑昇通訊│
│  │        │            │中國信託及台新銀│行西園店│
│  │        │            │行信用卡1張及   │以6500元│
│  │        │            │SONY ERICSSOON牌│之價格售│
│  │        │            │K750i手機1支（序│予不知情│
│  │        │            │號000000000000  │之程馨儀│
│  │        │            │212））。       │（該手機│
│  │        │            │                │已由被害│
│  │        │            │                │人甲○○│
│  │        │            │                │領回）  │
├─┼────┼──────┼────────┼────┤
│二│94年12月│臺北縣板橋市│乙○○單獨騎乘機│        │
│  │7日7時許│文化路2段182│車搶奪壬○○皮包│        │
│  │        │巷1弄口     │（內有現金3萬元 │        │
│  │        │            │、身分證、健保卡│        │
│  │        │            │、郵局金融卡、駕│        │
│  │        │            │照、開會資料、桌│        │
│  │        │            │巾、手機1支）   │        │
├─┼────┼──────┼────────┼────┤
│三│94年12月│臺北縣板橋市│乙○○單獨騎乘機│        │
│  │8日12時 │民生路2段234│車搶奪己○○皮包│        │
│  │20 分許 │巷29號      │（內有現金1000元│        │
│  │        │            │、美金600元、身 │        │
│  │        │            │分證、汽車駕照、│        │
│  │        │            │健保卡、臺北富邦│        │
│  │        │            │銀行信用卡及國泰│        │
│  │        │            │世華銀行三合一金│        │
│  │        │            │融卡各1張（起訴 │        │
│  │        │            │書附表誤載為金融│        │
│  │        │            │卡）、郵局金融卡│        │
│  │        │            │2張、國泰世華銀 │        │
│  │        │            │行及郵局存摺簿各│        │
│  │        │            │1本）           │        │
├─┼────┼──────┼────────┼────┤
│四│94年12月│臺北縣板橋市│乙○○單獨騎乘機│        │
│  │13日10時│三民路2段正 │車搶奪丁○○○皮│        │
│  │41分許  │隆巷17號    │包（內有鑰匙1串 │        │
│  │        │            │、印章1枚、國泰 │        │
│  │        │            │世華銀行金融卡1 │        │
│  │        │            │張、現金4000元、│        │
│  │        │            │健保卡1張、電話 │        │
│  │        │            │卡三張、李清田郵│        │
│  │        │            │局金融卡1張、李 │        │
│  │        │            │碩文國泰世華及玉│        │
│  │        │            │山銀行金融卡各1 │        │
│  │        │            │張）            │        │
├─┼────┼──────┼────────┼────┤
│五│94年12月│臺北縣板橋市│乙○○單獨騎乘機│未用罄之│
│  │15日16時│民治街126巷2│車搶奪丙○○○（│現金六千│
│  │許      │號前        │起訴書附表誤載為│五百元，│
│  │        │            │李王玉燕）皮包（│已由被害│
│  │        │            │內有現金5萬元） │人李王玉│
│  │        │            │                │葉領回  │
└─┴────┴──────┴────────┴────┘
附表二
┌─┬────┬──────┬────────┬────┐
│編│時    間│地        點│    犯罪手法    │備   註 │
│號│        │            │  （所得財物）  │        │
├─┼────┼──────┼────────┼────┤
│一│94年11月│臺北縣板橋市│乙○○單獨騎乘機│95年度偵│
│  │6日下午 │重慶路245巷 │車，著米白色夾克│字第3897│
│  │4時15分 │50弄61號前  │、頭安全帽掩飾，│號      │
│  │許      │            │趁劉黃淑慧不及防│        │
│  │        │            │備，自後方搶奪到│        │
│  │        │            │黃淑慧所有之水藍│        │
│  │        │            │色皮包1個（內有 │        │
│  │        │            │現新臺幣15OO及鑰│        │
│  │        │            │匙l串）得逞後逸 │        │
│  │        │            │。              │        │
├─┼────┼──────┼────────┼────┤
│二│94年11月│臺北縣板橋市│乙○○單獨騎乘機│同    上│
│  │23日5時5│建國街51號前│車．著背部有反光│        │
│  │0分許   │            │條之藍色半身雨衣│        │
│  │        │            │、頭戴白色全單式│        │
│  │        │            │安全帽掩飾，趁陳│        │
│  │        │            │秋珍不及防備，自│        │
│  │        │            │後方搶奪陳秋珍所│        │
│  │        │            │有之皮包1個(內有│        │
│  │        │            │現金13000元、健 │        │
│  │        │            │保卡1張、泰世華 │        │
│  │        │            │銀行、中國信託商│        │
│  │        │            │業銀行、聯邦商業│        │
│  │        │            │銀行信用卡各1張)│        │
│  │        │            │、OKWAP銀色手機1│        │
│  │        │            │支得逞後逃速。  │        │
├─┼────┼──────┼────────┼────┤
│三│94年12月│臺北縣板橋市│乙○○單獨騎乘機│同    上│
│  │7日8時許│民臺路202巷1│車，著灰色上衣，│        │
│  │        │4弄4號前    │趁何麗莉不及防備│        │
│  │        │            │，搶奪何麗莉所有│        │
│  │        │            │之現金5000元、汽│        │
│  │        │            │、機車駕駛執照、│        │
│  │        │            │郵局、中國信託商│        │
│  │        │            │業銀行、臺北銀行│        │
│  │        │            │金融卡各2張、中 │        │
│  │        │            │國信託商業銀行、│        │
│  │        │            │華南商業銀行、台│        │
│  │        │            │新商業銀行、新光│        │
│  │        │            │三越、富邦商業銀│        │
│  │        │            │行信用卡各1張、 │        │
│  │        │            │臺新商業銀行現金│        │
│  │        │            │卡1張及SAMSUNG手│        │
│  │        │            │機1支。         │        │
├─┼────┼──────┼────────┼────┤
│四│94年11月│臺北縣土城市│乙○○單獨騎乘機│95年度偵│
│  │28日20時│延峰街12巷巷│車，趁戊○○不備│字第6331│
│  │30分許  │口          │，搶奪皮包1個。 │號      │
└─┴────┴──────┴────────┴────┘


司法院資訊處製作；財團法人民間司法改革基金會備份。
